【裁判字號】    98,破抗,42
【裁判日期】    981224
【裁判案由】    宣告破產
【裁判全文】
臺灣高等法院民事裁定                  98年度破抗字第42號
抗  告  人  甲○○○
上列抗告人因與相對人大家好實業有限公司間宣告破產事件，對
於中華民國98年10月27日臺灣桃園地方法院98年度破字第21號裁
定裁定，提起抗告，本院裁定如下：
    主      文
抗告駁回。
抗告費用由抗告人負擔。
    理      由
一、本件聲請及抗告意旨略以：相對人經營餐飲業多年，嗣因大
    環境丕變，業務競爭激烈，致經營成本有增無減，每日營收
    已無法維繫營運，不得已乃向銀行借貸週轉，惟仍無法轉虧
    為盈，更因利息負荷而雪上加霜，不得不停止營業，並於民
    國（下同）94年3月間遭經濟部發函廢止相對人公司在案。
    迄至98年9月20日止，相對人積欠之負債總額已達新台幣（
    下同）5,241萬9,556元，相對人已無任何可供償還債務之資
    產，確已不能清償債務。伊為相對人公司之清算人，於公司
    財產不足清償其債務時，依公司法第89條之規定，應即聲請
    宣告破產，而破產法修正草案（嗣更名為債務清理法草案）
    第75條第1項亦規定：「債務人之財產不敷清償破產程序之
    費用時，法院應為破產之宣告，並同時以裁定終止破產程序
    。」，俾使不適合繼續存在之法人人格獲得解決，故相對人
    破產之宣告確有實益，爰聲請宣告相對人破產等語。
二、按「破產，對於債務人不能清償債務者宣告之」破產法第57
    條定有明文。又「破產管理人之報酬為財團費用」、「財團
    費用及財團債務，應先於破產債權，隨時由破產財團清償之
    」、「破產宣告後，如破產財團之財產不敷清償財團費用及
    財團債務時，法院因破產管理人之聲請，應以裁定宣告破產
    終止」，亦為同法第95條第1項第3款、第2項、第97條、第1
    48條所明定。故破產法第57條雖規定債務人不能清償債務時
    得宣告破產，然依同法第148條規定之意旨，若債務人之財
    產雖可勉強組成破產財團，但如預見縱進行破產程序，該破
    產財團之財產顯不足清償破產財團費用及財團債務時，即應
    認無宣告破產之實益，而無待宣告破產後再另為宣告破產終
    止之必要，俾免進行無實益之破產程序，增加不必要之支出
    。是法院就破產之聲請，應依職權為必要之調查，倘債務人
    確係毫無財產可構成破產財團，或債務人之財產不敷清償破
    產財團之費用及財團之債務，無從依破產程序清理其債務時
    ，應裁定駁回其聲請。
三、經查，抗告人主張相對人已無任何資產，且負債高達5,241
    萬9,556元之事實，業據抗告人提出其自行製作之財產狀況
    說明書及債權人清冊為證，則抗告人主張相對人已無任何資
    產，確無償債之能力，自堪信為真實。又依抗告人所陳相對
    人既無任何資產，顯然無從構成破產財團，以支付破產管理
    人之報酬等財團費用，遑論進行破產程序清理債務，揆諸上
    開說明，本件確無宣告破產，依破產程序清理相對人債務之
    實益。至抗告人所稱依破產法修正草案第75條第1項之規定
    （嗣更名為債務清理法草案第105條），債務人之資產明顯
    不足清償破產財團費用及財團債務，並無破產實益之說，即
    難以成立，況相對人為法人，於破產宣告後，可使不適合繼
    續存在之法人人格消滅，獲得解決，故相對人破產之宣告確
    有實益云云。惟查，債務清理法草案迄未經正式立法，自仍
    應以現行破產法為本件法律適用之依據，而相對人確無任何
    資產，無從構成破產財團，以進行破產程序清理債務，已詳
    如前述，自應認相對人無宣告破產之實益，抗告人此部分之
    主張，自不足採。從而，抗告人聲請宣告相對人破產，自屬
    不應准許。原法院裁定駁回抗告人之聲請，核無不合。抗告
    意旨指摘原裁定不當，求予廢棄，為無理由，應予駁回。
據上論結，本件抗告為無理由，爰裁定如主文。
中    華    民    國    98    年    12    月    24    日
                    民事第三庭
                        審判長法  官  林敬修
                              法  官  吳青蓉
                              法  官  黃騰耀
正本係照原本作成。
本裁定除以適用法規顯有錯誤為理由外，不得再抗告。如提起再
抗告，應於收受後10日內委任律師為代理人向本院提出再抗告狀
。並繳納再抗告費新台幣１千元。
中    華    民    國    98    年    12    月    25    日
                              書記官  潘大鵬

司法院資訊處製作；財團法人民間司法改革基金會備份。
